【裁判字號】    98,重訴,49
【裁判日期】    981215
【裁判案由】    給付貨款
【裁判全文】
臺灣臺南地方法院民事判決             98年度重訴字第49號
原      告    宇環科技股份有限公司
法定代理人    丙○○
訴訟代理人    林良財律師
被      告    奇美電子股份有限公司
法定代理人    丁○○
訴訟代理人    蔡清河律師
上列當事人間請求給付貨款等事件，經本院於民國98年12月1日
言詞辯論終結，判決如下：
    主  文
被告應給付原告新台幣貳仟零萬捌仟玖佰貳拾元及自民國98年
2月13日起至清償日止，按年息5%計算之利息。
訴訟費用新臺幣壹拾捌萬捌仟參佰伍拾貳元由被告負擔。
本判決於原告以新臺幣陸佰陸拾柒萬元為被告供擔保後，得假執
行。但被告以新臺幣貳仟零萬捌仟玖佰貳拾元為原告預供擔保
後，得免為假執行。
    事實及理由
甲、程序方面：
    被告原為「奇信電子股份有限公司」，民國98年 5月31日起
    由「奇美電子股份有限公司」吸收合併，有被告公司變更登
    記表壹份在卷可稽，則「奇信電子股份有限公司」與「奇美
    電子股份有限公司」實為同一權利義務主體，具有法律上人
    格之同一性。按法人組織變更，其法人人格之存續不受影響
    ，原屬奇信電子股份有限公司之權利義務，由變更後之奇美
    電子股份有限公司負擔或承受，奇美電子股份有限公司於民
    國98年10月15日具狀聲明承受訴訟，核無不合，應予准許。
乙、實體方面：
一、本件原告主張：
  (一)被告於民國（下同）97年 2月13日以訂購單向原告訂購編號
    000000000000號之材料484,000片；每月新台幣（下同）141
    元，共計68,244,000元。依雙方所定之交期應於97年 3月底
    前送交大陸寧波市。嗣後原告陸續依約生產所訂產品，並依
    排定交期送交 341,880片，經被告驗收後，亦已給付貨款予
    原告無誤。然被告卻於97年 3月底告知原告其餘貨物，待通
    知後再出貨，致原告尚有庫存未出貨量 142,120片，嗣後數
    月，原告陸續以電話或電子郵件方式催告被告受領該批材料
    ，惟被告均以庫存尚多為由拒絕受領。原告遂於97年12月 8
    日以桃園府前郵局第2262號存證信函通知被告於97年12月31
    日前受領該材料，逾期逕視為原告已依法提出貨物而被告拒
    絕受領，原告自得依法請求未給付款項20,038,920元，此有
    存證信函可稽，惟被告仍置之不理；毫無誠意解決，致原告
    之權益受有損害。
  (二)按民法第 234條規定「債權人對於已提出之給付，拒絕受領
    或不能受領者，自提出時期，負遲延責任。」、第 235條規
    定「但債權人預示拒絕受領之意思，或給付兼需債權人之行
    為者，債務人得以準備給付之事情，通知債權人，以代提出
    。」，茲查本件原告已寄發存證已準備給付之事情通知被告
    ，請被告於97年12月31日前受領該批材料，惟被告仍拒絕受
    領，原告已依民法第 235條但書規定，以言詞提出給付，原
    告爰依法起訴請求被告給付貨款2003萬8920元。
  (三)關於系爭尚未實際交貨之142,120片材料部分，被告起初通
    知原告交期延至97年5月，之後又以「目前看不到需求，暫
    出貨」為由拒絕受領。
  (1)查系爭142,120片材料部分，兩造原約定於97年3月底前完成
    交貨，然被告物管課承辦人邱靚雯小姐卻於同年 3月25日上
    午11:20以e-mail將主旨「8"FPC一體成型延至 5月份出貨」
    之訊息通知原告，並表明屆時再通知原告出貨時間等語，原
    告承辦人員乙○○接獲通知後，亦曾於當日下午5:04回覆確
    認「後續訂單量約剩156K再延至四月下旬或五月份再出貨」
    等語，此有雙方於97年 3月25日所發e-mail之往來資料可稽
    。
  (2)其後，因原告遲遲未接獲被告出貨之通知，原告承辦人員乙
    ○○乃於同年 4月25日上午9:23發出e-mail給被告採購人員
    甲○○及系爭貨物之受貨人寧波菱宏電子公司之承辦人孟麗
    霞，催促渠等儘速補單予原告，以利進行後續 142,120片材
    料之出貨事宜。詎料，原告卻收到寧波菱宏電子公司承辦人
    孟麗霞回覆稱「目前我司 FPC的庫存仍然很多。不需要購買
    」、及被告採購人員甲○○回覆稱「真的是沒有辦法幫上，
    因為台灣和大陸的物管無法開出PR，庫存尚有很多，短期可
    能無法拉料，要期待業務能否有多的需求」云云，此亦有三
    方於97年4月25日至同年4月30日之往來e-mail資料可查。
  (3)因系爭材料原告於訂約後早已完成生產，且該等材料係被告
    特別訂製具有特殊規格之產品，並非一般制式化之產品，除
    交貨予被告外，原告不可能再販售予他人。況且電子零件皆
    有其使用及保固年限，是於被告表明其暫時不願出貨之意思
    後，原告驚覺事態嚴重，乃持續不斷以電話與被告承辦人員
    溝通，惟皆不得要領。原告承辦人員乙○○甚至於97年5月2
    2日下午05:32再度發e-mail予被告採購人員甲○○，希望被
    告能先將預定出貨的時間及數量告知原告，其他再作商議，
    然原告得到的答覆卻仍然是「目前有和物管確認，此款目前
    業務無任何需求‧‧‧，暫時不能拉貨，上頭命令暫時無法
    進貨，請共體時艱」云云，此亦有雙方於97年5月22日所發e
    -mail 資料可查。至此原告始確定被告因業務減縮，業已決
    定拒絕受領系爭材料。
  (4)被告預示拒絕受領系爭材料後，兼以本件之給付需被告為如
    何交貨之指示等行為，原告乃於97年12月 8日以桃園府前郵
    局第2262號存證信函，將準備給付之情事通知被告，以代提
    出給付。原告既已提出給付，自得向被告請求給付貨款。
  (四)不爭執事項：
  (1)被告於民國97年2月13日以訂購單向原告訂購編號000000000
    000號之材料 (下稱系爭產品)484,000 片，每片 141元，共
    計68,244,000元。
  (2)依雙方口頭約定交期應於97年 3月底前送交大陸寧波市，但
    契約並約定依需求而調整。
  (3)原告陸續依約生產所定產品，截至97年3月31日合計付341,8
    80片，經被告收受並給付該部分貨款48,205,080元予原告。
  (4)原告於97年12月 8日以桃園府前郵局第2262號存證信函通知
    被告於97年12月31日前受領該材料所剩餘之142,120片。
  (五)爭執事項:
  (1)系爭產品中142,120片之交貨日期應為何時？
    查系爭142,120片材料部份，兩造原約定於97年3月底前完
      成交貨，然被告物管課承辦人邱靚雯小姐卻於同年 3月25
      日上午11:20以e-mail將主旨「8’FPC一體成形延至5月份
      出貨」之訊息通知原告，並表明屆時再通知原告出貨時間
      等語，原告承辦人員乙○○接獲通知後，亦曾於當日下午
      5:04回覆確認「後續訂單量約剩156K再研製四月下旬或五
      月份再出貨等語」等語，此有雙方於97年 3月25日所發e-
      mail之往來資料可稽。
    上述事實業經雙方承辦人原告公司承辦人員乙○○及被告
      公司採購人員甲○○於98年 5月21日鈞院審理時到庭證述
      屬實。
      1.證人乙○○於鈞院98年 5月21日審理程序證稱：「交期
        原先是約定於民國97年 3月底前交完，後來因為零組件
        問題，所以我和陳娜慧接洽的結果延至同年4月7日，後
        來陳娜慧離職後，換邱靚雯與我接洽，後來邱靚雯發e-
        mail告訴我說沒有交完的貨要延到五月份交，她說因為
        目前的需求沒有那麼急迫，經我與主管商量後同意延至
        五月份。後來五月份我也幾次跟邱靚雯及甲○○希望交
        貨，他們都答覆因為景氣不好，沒有需求，希望暫緩交
        貨。」。
      2.證人甲○○(被告採購人員)於同證稱：「本件採購案，
        我下完訂單，廠商通知要交貨，之後交完部分貨物，有
        部分由我通知延期，延期沒有確切的時間。因為物管沒
        有給我們確切的時間。採購人員要負責跟催，所以物管
        之後對於廠商的交貨、交期的聯絡，都是有我們採購處
        理。我在97年 4月份的時候，有第一次通知原告要延期
        交貨，並沒有通知明確的交貨日期。原告幾乎每個月都
        會以電話、拜訪催要交貨，我第一次有跟他講要延到五
        月，後來還是沒有需求。」即可明。
    綜上所述，系爭142,120片材料部份原約定於97年3月底前
      完成交貨，惟被告已變更交期要求延期至97年 5月再出貨
      ，但被告屆時仍未通知原告出貨。
  (2)原告就系爭產品 142,120片部分，係因被告要求而延期出貨
  ，原告並未給付遲延。
    系爭142,120片材料部份原約定於97年3月底前完成交貨，
      惟因被告公司業務緊縮，未有材料需求，經被告物管課承
      辦人邱靚雯小姐於97年3月25日上午11:20以e-mai1通知原
      告系爭產品延至 5月份才出貨，並表明屆時再通知原告確
      切之出貨細節，已如前述。另被告採購人員即證人甲○○
      於鈞院98年5月21日審理程序亦證稱：「我在97年4月份的
      時候，有第一次通知原告要延期交貨，並沒有通知明確的
      交貨日期。原告幾乎每個月都會以電話、拜訪催要交貨，
      我第一次有跟他講要延到五月，後來還是沒有需求。」顯
      見被告係因公司業務緊縮，未有材料需求，乃要求原告將
      交貨期日延至97年5月。5月屆至後，被告仍未通知原告出
      貨，以至系爭貨品延宕未出貨至今。原告未按原約定日期
      交貨，純係因被告要求延期出貨所致，原告並未給付遲延
      。
    被告辯稱本件所訂購之標的應於97年4月l日交付完畢，否
      則未交付之數量即予取消，被告公司採購部門甲○○更於
      97年 5月20日再次通知原告公司之本件買賣承辦人乙○○
      ，97年4月1日未交貨完畢，即自動結案，轉由各Site依需
      求開單購買云云。惟查，證人甲○○ (被告採購人員)於9
      8年5月21日之審理程序稱：「 (被告訴訟代理人：是否有
      傳送答辯狀被證八之資料給原告公司乙○○，乙○○並於
      被證八上簽名回傳給你？) 是我傳送的給他的，乙○○也
      有回傳給我。那時是做延單的工作，是關於被告公司庫存
      的管理，有些可以交的就通知交，不能交的就通知延期。
      ( 被告訴訟代理人：被證八上所寫「於4月1日前未交完，
      即自動結案」是何意思?)  那時是因為舊的訂單要先結掉
      ，才能重新開單，因為電腦系統資料有錯誤，導致電腦帳
      上庫存資料與實際不符，所以就要將舊單清掉，重新開單
      。」，顯見被告陳述97年4月1日未交貨完畢，即自動結案
      ，轉由各Site依需求開單購買云云，係「因為被告公司電
      腦系統資料有錯誤，導致電腦帳上庫存資料與實際不符，
      所以說要將舊單清掉，重新開單。」，而非取消訂單自動
      結案，被告辯稱97年4月1日未交貨完畢，即自動結案，轉
      由各Site依需求開單購買云云，顯不足採。
    被告另辯稱97年4月l日未交貨完畢，即自動結案，轉由各
      Site依需求開單購買云云，亦顯無理由。蓋查，證人乙○
      ○因曾於97年 5月20日收到被告公司採購部門甲○○傳來
      載有「以下po，於4/l前未交完即自動結案，轉由各 site
      依需求開單購買」等語之書面，然此所謂之於4月1日前未
      交完即自動失效云云，純係被告一廂情願之說法，原告從
      未同意，乙○○對於甲○○於97年 5月20日所傳來之前揭
      書面，固曾回傳，然查乙○○於回覆時卻也清楚載明「尚
      未接到菱宏訂單，請先將新訂單傳來」等語，表明甲○○
      如擬提議轉由其關係企業凌宏公司直接開單購買該未出貨
      之部分，亦請其先將訂單傳來再說。此部分之事實經過，
      詳證人乙○○於鈞院審理時證稱「 (問：當初決定以菱宏
      公司訂單將尚未交付的部分買走，是誰的主意?)  甲○○
      表示接下來的需求由各個需求單位開單購買，是甲○○提
      議的」、「(問：當時對於上開提議證人如何回覆?) 我向
      甲○○回答說需要等到接到新的訂單，審核與原來的訂單
      有何出入後，再做決定要不要替換」、「( 問：證人在被
      證九有簽名回傳加註尚未接到菱宏訂單，請先將新訂單傳
      來是何意?)因為這件事情在5月20日前，大概4月底，我們
      就有用電話談過，所以 5月21日傳來的時候，我才會回傳
      尚未接到菱宏訂單，請先將新訂單傳來，意思是要他把新
      訂單傳來我才能夠陳報主管決定」等語，即足明瞭。
  (3)被告曾經以業務減縮為由，向原告預示拒絕受領系爭142,12
    0片之貨物。
    本件雖經被告公司要求原告延期至97年 5月交貨，然原告
      卻始終未接獲被告出貨通知，原告承辦人員乙○○乃於97
      年4月25日上午9：23發出e-mail給被告採購人員甲○○及
      系爭貨物之受領人寧波菱宏電子公司之承辦人員孟麗霞，
      催促儘速補單予原告，以利進行後續 142,120片材料之出
      貨事宜。詎料，原告卻收到寧波菱宏電子公司承辦人孟麗
      霞回覆稱「目前我司 FPC的庫存仍然很多，不需要購買」
      、及被告採購人員甲○○稱「真的是沒有辦法幫上，因為
      台灣和大陸的物管無法開出PR，庫存尚有很多，短期可能
      無法拉料，要期待業務能否有多的需求」云云，此有三方
      於97年4月25日至97年4月30日之e-mail資料可查。
    因系爭材原告於訂約後早已完成生產，且該等材料係被告
      特別訂製具有特殊規格之產品，並非一般制式化之產品，
      除交貨予被告外，原告不可能再販售他人。況且電子零件
      皆有其使用及保固年限，是於被告表明其暫時不願出貨之
      意思後，原告驚覺事態嚴重，乃持續不斷以電話與被告承
      辦人員溝通，惟皆無結果，被告仍遲未通知出貨。原告承
      辦人員乙○○甚至於97年5月22日下午5：32再度發e-mail
      予被告採購人員甲○○，希望被告能先預定出貨的時間及
      數量告知原告，其他再作商議，然原告所得到的回覆卻仍
      然是「目前有和物管確認，此款目前業務無任何需求‧‧
      ，暫時不能出貨，上頭命令暫時無法進貨，請共體時艱」
      云云，此有雙方於97年5月22日所發e-mail責料可查。故
      本件被告因業務緊縮，業己向原告表示決定拒絕受領系爭
      材料。
  (4)原告已於約定期限內完成交貨之準備並通知被告受領，惟被
    告拒絕受領，原告自得主張被告受領遲延而請求該部份貨款
    20,038,920元。
    被告於97年3月底告知原告其餘貨物，待同年5月通知後再
      出貨，然事實上被告卻從此未再通知原告出貨，致原告尚
      有庫存 142,120片未出貨。嗣後數月，原告陸續以電話或
      電子郵件方式催告被告受領該批材料，惟被告均已庫存尚
      多為由拒絕受領，此有97年4月25日至97年4月30日之e-ma
      il資料、97年 5月22日所發e-mail資料可查，顯見被告因
      業務緊縮，業已決定拒絕受領系爭材料。
    本件原告已於民國97年12月 8日以桃園府前郵局第2262號
      存證信函已準備給付之事情通知被告，請被告於97年12月
      31日前受領該材料，逾期逕視為原告已依法提出貨物而被
      告拒絕受領，然被告仍拒絕受領，原告既已依民法第235
      條但書規定，以言詞提出給付，並於約定期限內完成交貨
      之準備並通知被告受領，而被告拒絕受領，原告自得依法
      請求被告給付貨款2003萬8920元等語。
  (六)原告否認有收到有收到被告採購部門黃玉蓮的e-mail，被證
    七之收件者為被告的關係企業，不是原告。就算被告有通知
    97年4月1日未交貨就要取消訂單，是被告單方面的意思表示
    ，不能拘束原告。
  (七)從兩造互通之e-mail中可知：交貨前面三分之二是由物管科
    負責，後面當然也是由物管科處理。雖被告主張延期交貨已
    經通知原告，原證一上面有載明『依需求』，係依照被告需
    求云云。惟「依需求」不是被告要就要，不要就不要，應該
    是由雙方合意排定交期，而且交期已經排定，因為景氣關係
    ，所以有延期，但是原告已經備料，不可能再延期。被告無
    法提出原告確有收到被證七的證據，事實上，原告沒有收到
    ，e-mail上面的收件人沒有一個人是原告公司的人員，而且
    原告也不可能答應解除契約，原告也已經備料，原告更不可
    能自行吸收二千多萬的貨。
  (八)並聲明：
  1.被告應給付原告新台幣20,038,920元及自本起訴狀繕本送達
    之翌日起至清償日止，按年息5%計算之利息。
  2.訴訟費用由被告負擔。
  3.原告願供擔保，請准宣告假執行。
二、被告抗辯則以：
  (一)事實方面之不爭執點：
  (1)被告於97年2月13日以訂購單向原告訂購編號000000000000
    號之材料484,000片，每片141元，共計68,244,000元。
  (2)依雙方所定之交期應於97年3月底前送交大陸寧波市。
  (3)原告陸續依約生產所訂產品，截至97年 3月31日 (此部分各
    筆交貨有遲誤原約定之交貨時間及短少約定數量)合計交341
    ，880片，經被告收受，已給付該部分貨款予原告。
  (4)原告於97年12月 8月以桃園府前郵局第2262號存證信函通知
    被告於97年12月31日前受領該材料所剩餘之142,120片。
  (二)事實方面之爭執點：
  (1)原告所謂之編號000000000000號材料 (以下稱系爭產品)142
    ,120片，業已遲誤交貨日期。
  (2)被告於97年4月1日取消未交貨部分之訂單。
  (3)原告是否已於約定期限內完成交貨之準備並通知被告受領，
    而被告拒絕受領？
  (三)法律方面之爭執點：
  (1)原告是否應負民法第229條第l項之給付延遲責任？
  (2)被告是否因原告應負給付延遲責任，已依民按第 255條之規
    定終止系爭訂購契約？
  (3)原告是否已於約定期限內完成交貨準備並通知被告受領，被
    告拒絕受領，致應負民法第 234條規定之受領遲延之責任？
  (四)原告公司業務乙○○確認迄97年 3月31日日僅交付系爭產品
    341,880片，逾期未交付之系爭產品，尚有142,120片。被告
    公司自97年2月29日至97年4月 9日，陸續收到原告公司所交
    系爭產品之各筆記錄，其中有遲誤原約定之時間及短少原約
    定之數量，迄97年4月9日收受原告公司於97年 3月31日所交
    乙筆73,920片止，尚有 142,120片已逾約定之交貨期限未交
    付。被告公司通知原告公司系爭產品之訂購買賣契約，若於
    97年4月l日以前未能全數交付，未交付之數量將予以取消。
    綜上所述，被告公司訂購系爭產品，原告公司未能於約定期
    限內交付全數產品，被告乃將逾期未交付之數量予以終止（
    或解除未交貨部分）買賣關係。
  (五)起訴狀原證一訂購單「Demand Date」欄記載「依需求」，
    依買賣之供需兩方而言，則所謂「依需求」係指依需方 (即
    買方)之需求而定，則此項決定權自在買方，就本件而言，
    決定權自在被告公司。
  (六)被告公司歷來與供應商包括原告公司之交易，均是由被告之
    採購部門啟動及關閉，及寄送訂購單及寄送終止（或解除）
    買賣之通知，兩造公司人員於97年 2月13日前聯繫開模確定
    交貨期後，始由被告公司採購部門黃玉蓮課長下訂購單予原
    告公司，乃開啟本件買買關係，可資證明。
  (七)如經比對被證三所示之兩造確認之交貨日期及數量與被證五
    所示原告公司乙○○所自認之出貨日期及數量，足證原告公
    司自97年2月下旬至3月份即未能依被證三所示雙方同意之交
    貨日期及數量完全履行其交貨義務。被告公司採購部門黃玉
    蓮課長於97年3月6日發電子郵件通知原告公司。本件所訂購
    之標的應於97年4月l日交付完畢，否則未交付之數量即予取
    消。被告公司採購部豪件門甲○○更於97年 5月20日再次通
    知原告公司之本件買賣承辦人乙○○，97年4月l日未交貨完
    畢，即自動結案，轉由各Site。依需求開單購買，乙○○於
    97年 5月21日回覆尚未交到菱宏訂單，益證被告公司承辦人
    乙○○確已認知本件買賣業已於97年4月l日終止或解除。
  (八)原告雖主張被告公司同意系爭貨物延至97年 5月出貨，然原
    告之電子郵件係被告公司物管人員邱靚雯所發，依前項說明
    兩造交易慣例，原告公司明知該員非屬採購部門，不足代表
    被告公司對外洽談買賣契約之開啟、終止或展延，原告此部
    分主張殊不足採。惟如果認為本件契約存在，原告應有原料
    在庫，應該扣除原料的價值等語。
  (九)並聲明：
  1.原告之訴駁回。
  2.訴訟費用由原告負擔
  3.倘受不利判決，被告願供擔保請准免為假執行。
三、本件經兩造協議簡化兩造不爭執事項如下：
  (一)被告於民國97年2月13日以訂購單向原告訂購編號000000000
    000號之材料（下稱系爭產品）484,000片，每片 141元，共
    計68,244,000元。
  (二)依雙方口頭約定交期應於97年 3月底前送交大陸寧波市，但
    契約並約定依需求而調整。
  (三)原告陸續依約生產所定產品，截至97年3月31日合計交341,8
    80片,經被告收受並給付該部分貨款48,205,080元予原告。
  (四)原告於97年12月 8日以桃園府前郵局第2262號存證信函通知
    被告於97年12月31日前受領該材料所剩餘之142,120片。
四、本件兩造爭執事項及本院應審酌者如下：
  (一)系爭產品中142,120片之交貨日期應為何時？
  (二)原告就系爭產品142,120片部分是否給付遲延? 若是，被告
    得否逕以上開事由而主張解除該未交貨部分之訂單？
  (三)被告是否曾經以業務減縮為由，向原告預示拒絕受領系爭
    142,120片之貨物？
  (四)原告得否以已於約定期限內完成交貨之準備並通知被告受領
    ，被告拒絕受領，主張被告受領遲延而請求該部分貨款20,0
    38,920元？
五、上述不爭執之事實，業經確認並為兩造所不否認，此外，有
    桃園府前郵局第2262號存證信函1份在卷可證，自可信為真
    實。茲就上開爭點，分述本院得心證之理由如下：
  (一)按當事人互相表示意思一致者，無論其為明示或默示，契約
    即為成立，民法第153條第1項定有明文，本件兩造於97年2
    月13日已就被告向原告訂購編號000000000000號之材料484,
    000片，每片141元，共計68,244,000元等達成意思合致，雙
    方並口頭約定交期應於97年 3月底前送交大陸寧波市，契約
    並約定依需求而調整；則兩造間買賣契約已然成立，當無庸
    疑，而關於買賣契約約定之內容包括購買之材料規格、數量
    、金額及交貨日期等，除非兩造同意變更，否則兩造應受拘
    束。又按原告陸續依約生產所定產品，截至97年 3月31日合
    計交貨 341,880片，業經被告收受並給付該部分貨款 48,20
    5,080 元予原告。已如前述，依前開買賣契約，除非兩造同
    意變更，否則兩造就賸餘未交貨之 142,120片系爭產品，仍
    互負交付貨品及給付貨款之權利義務，合先敘明。
  (二)系爭產品中142,120片之交貨日期應為何時？
  (1)原告、被告雙方原係口頭約定交期應於97年 3月底前送交大
    陸寧波市，惟原告主張被告曾通知其交期延至97年 5月，其
    陳稱「被告物管課承辦人邱靚雯於97年3月25日上午11:20以
    e-mai1通知原告系爭產品延至 5月份才出貨，並表明屆時再
    通知原告確切之出貨細節」等語；經查，依原告所提出邱靚
    雯之e-mai1，其收件人為訴外人曾柳芬，副本收件人為證人
    即原告之承辦人員乙○○（Eric.Chuang）， 郵件內容載明
    ：「剛已通知宇環Eric，8’FPC請延至5月份出貨‧‧」。
  (2)證人乙○○於98年 5月21日言詞辯論筆錄亦證稱：「我原來
    任職於原告公司擔任業務專員，本件採購案是由我負責承辦
    。被告公司是甲○○和我接洽。我接辦的關於訂單是跟被告
    採購人員甲○○接洽，交期的部分是與被告公司的物管科陳
    娜慧接洽。交期原先是約定於民國九十七年三月底前交完，
    後來因為零組件問題，所以我和陳娜慧接洽的結果延至同年
    四月七日，後來陳娜慧離職後，換邱靚雯與我接洽，後來邱
    靚雯發e-mai1告訴我沒有交完的貨要延到五月份交，她說因
    為目前的需求沒有那麼急迫，經我與主管商量後同意延至五
    月份。後來五月份我也幾次跟邱靚雯及甲○○希望交貨，他
    們都答覆因為景氣不好，沒有需求，希望暫緩交貨。我是於
    去年十二月底離職，在我離職前本件貨物都沒有交出。在我
    離職前，一直都有與被告聯繫。」。
  (3)證人王偉承於98年5月21日言詞辯論筆錄則證稱：「我原任
    職被告公司擔任採購人員，本件採購案是我負責處理。是物
    管做採購的需求，我負責做採購。由我和原告公司乙○○接
    洽。我只負責關於採購的廠商對象、單價，數量是根據物管
    來決定。根據物管採購單上面的日期來決定交貨期間，交貨
    日期是由物管部的主管負責，至於當時是誰我已經不太記得
    。本件採購案，我下完訂單，廠商通知要交貨，之後交完部
    分貨物，有部分由我通知延期，延期沒有確切的時間。因為
    物管沒有給我們確切的時間。採購人員要負責跟催，所以物
    管之後對於廠商的交貨、交期的聯絡，都是有我們採購處理
    。我在九十七年四月份的時候，有第一次通知原告要延期交
    貨，並沒有通知明確的交貨日期。原告幾乎每個月都會以電
    話、拜訪催要交貨，我第一次有跟他講要延到五月，後來還
    是沒有需求。」
  (4)被告則抗辯該公司歷來與供應商包括原告公司之交易，均是
    由被告之採購部門啟動及關閉，及寄送訂購單及寄送終止（
    或解除）買賣之通知，兩造公司人員於97年 2月13日前聯繫
    開模確定交貨期後，始由被告公司採購部門黃玉蓮課長下訂
    購單予原告公司，乃開啟本件買買關係。原告雖主張被告公
    司同意系爭貨物延至97年 5月出貨，然原告之電子郵件係被
    告公司物管人員邱靚雯所發，依前項說明兩造交易慣例，原
    告公司明知該員非屬採購部門，不足代表被告公司對外洽談
    買賣契約之開啟、終止或展延，原告此部分主張殊不足採云
    云。
  (4)綜參上情，被告雖抗辯邱靚雯非屬採購部門，不足代表被告
    公司對外洽談買賣契約之開啟、終止或展延，然被告並不否
    認邱員確曾發電子郵件通知原告公司同意系爭貨物延至97年
    5 月出貨。觀諸證人乙○○、王偉承之證詞，系爭產品之採
    購案雖係由乙○○、王偉承、邱靚雯負責居間聯繫接洽，惟
    若無被告公司主管部門之同意或指示，王偉承、邱靚雯豈可
    能自作主張通知原告「系爭貨物延至97年 5月出貨」、「因
    為景氣不好，沒有需求，希望暫緩交貨‧‧」等語，被告雖
    稱該公司採購部門黃玉蓮課長於97年3月6日發電子郵件通知
    原告公司，本件所訂購之標的應於97年4月l日交付完畢，否
    則未交付之數量即予取消云云，惟原告主張並未收到該郵件
    ，經查，被告所提出於97年3月6日所發之郵件收件人係訴外
    人陳怡岑、謝銀芳、王偉承，並非原告公司或該公司人員，
    被告亦無法提出該郵件確已通知原告之證明，益徵被告所辯
    殊不可採，而原告主張被告曾通知系爭產品交期延至97年 5
    月，堪信為真實。
  (三)原告就系爭產品142,120片部分是否給付遲延？若是，被告得
    否逕以上開事由而主張解除該未交貨部分之訂單？依上所述
    ，兩造就系爭採購契約業經合法成立，則依常情及商業慣例
    ，原告自應進行採購原物料及開始組裝，以備交付，應無任
    意由相對人視需要增減採購數量之理，被告所辯；「公司採
    購部門黃玉蓮課長於97年3月6日發電子郵件通知原告公司，
    本件所訂購之標的應於97年4月l日交付完畢，否則未交付之
    數量即予取消云云」，除被告就該通知事實無法舉證證明外
    ，比照上開證人乙○○、王偉承證辭，顯見被告此部分辯解
    非但無法舉證且與常情、事理不合，所辯應不足採，原告主
    張所謂採購契約及被告要求延期交貨一節則可採信。
  (四)被告是否曾經以業務減縮為由，向原告預示拒絕受領系爭
    142,120片之貨物？依上開調查結果，兩造採購契約已合法
    成立，被告不得任意片面解除契約，因之，被告片面通知所
    謂「以業務減縮為由，向原告預示拒絕受領系爭142,120片
    之貨物」一節，本院認應不生解除契約之效力，適足以證明
    被告應負受領遲延之責任。原告所主張應可採信。
  (五)原告得否以已於約定期限內完成交貨之準備並通知被告受領
    ，被告拒絕受領，主張被告受領遲延而請求該部分貨款20,0
    38,920元？被告事後片面主張謂原告未依約交貨，其已解除
    採購契約，進而拒絕接受原告催告受領142,120片之貨物，
    依民法第235條規定；「債務人非依債務本旨實行提出給付
    者，不生提出之效力。但債權人預示拒絕受領之意思，或給
    付兼需債權人之行為者，債務人得以準備給付之事情，通知
    債權人，以代提出。」被告既向原告片面通知「業務減縮為
    由，向原告預示拒絕受領系爭142,120片之貨物」，是則原
    告主張；「債權人預示拒絕受領之意思，或給付兼需債權人
    之行為者，債務人得以準備給付之事情，通知債權人，以代
    提出。」應屬有理由。
六、綜上，原告依買賣關係，請求被告應給付原告貨款20,038,9
    20元暨自本訴狀繕本送達翌日即98年2月12日起至清償日止
    ，按週年利率百分之5計算之利息，為有理由，應予准許。
    兩造均陳明願供擔保，聲請宣告假執行或免為假執行，經核
    合於法律規定，爰分別酌定相當之擔保金額宣告之。
七、又本件待證事實已臻明確，兩造其餘攻擊防禦方法及舉證，
    於判決結果已不生影響，爰不一一詳為論述，附此敘明。
八、末按法院為終局判決時，應依職權為訴訟費用之裁判，民事
    訴訟法第87條第1項定有明文。查本件訴訟費用即裁判費經
    核定為188,352元，爰依職權確定上開訴訟費用額，並命由
    敗訴之被告負擔。
九、據上論結，本件原告之訴為有理由，依民事訴訟法第87條第
    1 項、第78條，判決如主文。
中    華    民    國    98    年    12  月    15      日
                  民事第二庭   法  官  何清池
上列正本係照原本作成。
如對本判決上訴，須於判決送達後20日內向本院提出上訴狀。
中    華    民    國    98    年    12   月    15    日
                               書記官  謝明達


司法院資訊處製作；財團法人民間司法改革基金會備份。
